【裁判字號】    94,上易,894
【裁判日期】    950516
【裁判案由】    給付貨款等
【裁判全文】
臺灣高等法院民事判決                 94年度上易字第894號
上  訴  人  百慶實業股份有限公司
法定代理人  乙○○
訴訟代理人  甲○○
被上訴人    興化成包裝實業股份有限公司
法定代理人  丁○○
訴訟代理人  丙○○
上列當事人間給付貨款等事件，上訴人對於中華民國94年8月22
日臺灣桃園地方法院94年度訴字第420號第一審判決提起上訴，
並為訴之追加，經本院於95年5月10日言詞辯論終結，判決如下
：
    主  文
上訴及追加之訴均駁回。
第二審及追加之訴訴訟費用由上訴人負擔。
    事實及理由
一、上訴人於原審請求被上訴人給付貨款本息，嗣於本審中追加
    依民法第 231條規定，請求被上訴人給付因訴訟所生之費用
    新台幣（下同）89,688元，核屬擴張應受判決事項之聲明，
    依民事訴訟法第四百四十六條第一項但書、第二百五十五條
    第一項但書第三款之規定，應予准許。
二、上訴人起訴主張：被上訴人於民國（下同）93年6月23日向
    上訴人訂購「兔爸爸」玩偶等六項商品，約定未稅總價款為
    新台幣（下同）200,000元，採貨到付現方式，被上訴人於
    93年6月26日回覆確認訂購合約書內容後，上訴人即於同年7
    月1日交付現貨「兔爸爸」、「兔媽媽」、「沈思兔」等三
    項商品，詎被上訴人假藉「兔爸爸」商品有臉頰凹痕之瑕疵
    ，要求上訴人折讓5%價款，且要求上訴人提出進口產地證明
    或代理權證明，並拒付貨款95,130元，上訴人不得已亦拒絕
    給付「麵包師」、「咖啡豆黑板」、「麵包黑板商品」等商
    品，並向訴外人荷蘭銀行先行貸款150,000元墊付應收款項
    ，致須承擔借款債務週年利率14%之利息等情。爰依買賣契
    約、民法第231條第1項之規定，求為命：(一)被上訴人及原審
    共同被告丙○○應連帶給付貨款（含稅）95,130元，及自93
    年7月1日起至清償日止按週年利率5%計算之利息，(二)於上訴
    人交付麵包師、咖啡豆黑板、麵包黑板商品時，被上訴人及
    原審共同被告丙○○應連帶給付貨款（含稅）11 4,870元。
    (三)被上訴人及原審共同被告丙○○應連帶給付自93年7月1日
    起至清償日止，以200,000元之週年利率14%計算之賠償金。
    （原審判命被上訴人應給付上訴人95, 130元，及自93年8月
    28日起至清償日止，按週年利率5%計算之利息、被上訴人應
    於上訴人依約交付咖啡豆黑板、麵包黑板商品各一件時，給
    付上訴人27,720元，並駁回上訴人其餘之請求；上訴人就其
    敗訴部分中關於被上訴人部分聲明不服。又上訴人另依侵權
    行為法律關係請求被上訴人及原審共同被告丙○○應連帶賠
    償上訴人700,000元部分，經原審判決上訴人敗訴，上訴人
    未聲明不服。）並上訴聲明：(一)原判決關於駁回上訴人下列
    各項之訴部分廢棄。(二)被上訴人應給付上訴人因訴訟所生之
    費用89,688元；(三)被上訴人於上訴人依約交付「麵包師」商
    品時，給付貨款99,540元。(四)被上訴人應給付上訴人向銀行
    融資按年息14%計算利息之損失共25, 375元。(五)第一、二審
    訴訟費用由上訴人負擔。
三、被上訴人則以：被上訴人向上訴人訂購之商品，須一次全部
    到期，被上訴人公司始能達到銷售目的，上訴人卻僅交付三
    項，其中「兔爸爸」商品尚屬瑕疵品，且上訴人未能提出原
    廠製造之證明，被上訴人公司自得依民法第354條、第359條
    、第363條第2項規定解除全部買賣契約。被上訴人於93年6
    月26日回傳訂購合約書時，因「麵包師」商品之價格過高，
    已於該項商品旁加註暫緩二字，故未與上訴人達成買賣合意
    。另「咖啡豆黑板」、「麵包黑板」因上訴人以缺貨為由遲
    未交付，現市場上已褪流行，被上訴人已難銷售，上訴人遲
    延後之給付，對於被上訴人已無利益，依民法第232條之規
    定，自得拒絕上訴人之給付。兩造間既未就給付遲延部分作
    約定，應依民法第203條規定以週年利率5%作為遲延給付之
    利息，且上訴人向荷蘭銀行銀行貸款墊付應收款項，非被上
    訴人所能預見且無必要性，上訴人向其請求借款債務之利息
    ，自屬無據等語，資為抗辯。並答辯聲明：上訴駁回。
四、上訴人主張被上訴人於93年6月23日向上訴人訂購「兔爸爸
    」玩偶等六項商品，上訴人要約未稅總價款為200,000 元，
    採貨到付現方式，被上訴人於93年6月26日傳真回覆確認訂
    購合約書內容時，於「麵包師」商品旁加註「暫緩」二字。
    ，上訴人於同年7月1日交付現貨「兔爸爸」、「兔媽媽」、
    「沈思兔」等三項商品，由原審共同被告丙○○於當日簽收
    ，並即拆箱檢視商品，其中「兔爸爸」商品臉部呈現凹痕，
    其餘二項商品則無何瑕疵。上訴人於93年7月5日開立發票以
    限時掛號寄送予被上訴人公司，嗣又於93年8月17日寄發存
    證信函限令被上訴人公司於93年8月27 日匯付貨款95,130元
    ，93年8月26日更以傳真文通知被上訴人應於翌日匯付上項
    款項，惟被上訴人於原審判決前並未付款之事實，業據上訴
    人提出訂購合約書、出貨單、統一發票、商品照片、傳真文
    件等為證，並為兩造所不爭執，堪信為真實（被上訴人於原
    審判決後，已依判決主文給付上訴人貨款95,130元本息，有
    支票及統一發票影本在卷可稽）。又上訴人主張被上訴人給
    付「麵包師」商品貨款99,540元，及上訴人向訴外人荷蘭銀
    行先行貸款墊付應收款項，所須承擔借款債務週年利率14 %
    之利息25,375元、與上訴人因被上訴人拒付貨款致訴訟所生
    之費用89,688元等語，惟為被上訴人所否認，並以前揭情詞
    置辯。故本件兩造之爭點為：兩造就「麵包師」商品是否成
    立買賣契約？上訴人得否請求其向荷蘭銀行融資所生按年息
    14%計算之利息損失共25,375元？被上訴人是否應給付上訴
    人因訴訟所生之費用89,688元？茲分述如下。
五、兩造就「麵包師」商品是否成立買賣契約？
  (一)上訴人主張兩造就「麵包師」商品已成立買賣契約，並提出
    訂購合約書為證，惟為被上訴人所否認，並辯稱因該項商品
    價格過高，價格有待商議，乃於93年6月26日回傳訂購合約
    書時加註「暫緩」，故未與上訴人達成買賣合意等語。
  (二)民法第345條規定：「稱買賣者，謂當事人約定一方移轉財
    產權於他方，他方支付價金之契約。當事人就標的物及其價
    金互相同意時，買賣契約即為成立。」故當事人就標的物或
    其價金，所為之意思表示不一致時，買賣契約即未成立。
  (三)經查上訴人所提出之「日期：93年6月23日」訂購合約書中
    ，共列載六項商品，「麵包師」為第一項商品，而六項商品
    之下則附註「5.敬請簽認回傳。」故上訴人將該訂購合約書
    傳真予被上訴人，僅為買賣之要約，尚待被上訴人於訂購合
    約書簽認回傳（即承諾）後，買賣契約始為成立。而被上訴
    人於回傳時，在「麵包師」商品之後加註「暫緩」字樣，其
    餘五項商品則未為任何註記，顯見兩造就「麵包師」商品及
    其價金所為之意思表示不一致，依前述之說明，「麵包師」
    商品部分之買賣契約即未成立。
  (四)上訴人雖主張被上訴人於訂購合約書「麵包師」商品加註「
    暫緩」二字，乃指無現貨可立即交付，須待展期結束再行出
    貨之意，惟此為被上訴人所否認，並辯稱該項商品價格過高
    ，價格有待商議等語。查上訴人自承被上訴人曾經二次回傳
    訂購合約書，第一次回傳內容係欲下殺商品總價額至
    190,000 元，為上訴人所拒，被上訴人才在於第二次回傳時
    加註「暫緩」等情，足證被上訴人是因不同意「麵包師」單
    品之價格始於回傳時加註「暫緩」，否則無現貨部分尚包括
    「咖啡豆黑板」、「麵包黑板」，為何該二項商品未予註記
    ，且上訴人為商品出賣人，能否於約定期限交付貨品最為清
    楚，若無現貨可立即交付，理應由上訴人加以批明，怎由被
    上訴人加註後回傳予上訴人？衡諸經驗法則，被上訴人所辯
    因不同意「麵包師」單品之價格而加註「暫緩」二字等語，
    應可採信。從而，上訴人執訂購合約書主張兩造就「麵包師
    」商品之買賣契約已成立，被上訴人應於上訴人原告交付「
    麵包師」商品時給付上訴人貨款99,540元，為無理由。
六、上訴人得否請求其向荷蘭銀行融資所生按年息14%計算之利
    息損失共25,375元？
  (一)上訴人主張因被上訴人拒不給付貨款，致其須向訴外人荷蘭
    銀行先行貸款150,000元墊付應收款項，因而受有自93年7月
    1日至94年9月16日止之借款債務週年利率14 %之利息損失共
    25,375元，依民法第 231條之規定，被上訴人應負賠償責任
    云云，並提出荷蘭銀行綜合月結單影本為證。惟為被上訴人
    所否認，並辯稱上訴人向銀行貸款墊付應收款項，非被上訴
    人所能預見且無必要性等語。
  (二)按債務人遲延者，債權人得請求其賠償因遲延所生之損害，
    民法第231條第1項固定有明文。惟「損害賠償之債，以有損
    害之發生及有責任原因之事實，並二者之間，有相當因果關
    係為成立要件。故原告所主張損害賠償之債，如不合於此項
    成立要件者，即難謂有損害賠償請求權存在。」（參照最高
    法院48年度台上字第481號判例意旨）。
  (三)查上訴人所提出之荷蘭銀行綜合月結單，其客戶名稱為甲○
    ○，而非上訴人，自難憑該月結單即認上訴人有向荷蘭銀行
    貸款之事實。況上訴人已交貨部分之貨款95,130元，被上訴
    人本應於93年7月1日受領商品時即支付價款，惟上訴人既同
    意被上訴人公司於93年8月27日匯付貨款，被上訴人屆期未
    為給付，依民法第229條第1項規定，應自翌日即93年8月28
    日起負遲延責任，而兩造間既未就給付遲延部分作何約定，
    故依民法第203條規定以週年利率5%為遲延給付之利息，已
    足彌補上訴人所受損失，此部分之遲延利息業經原審判命被
    上訴人公司給付，被上訴人亦於原審判決後，按判決主文給
    付完畢，上訴人即無損害之可言。至於其餘尚未交付之商品
    「咖啡豆黑板、麵包黑板」，於上訴人交付商品前，被上訴
    人並無給付價金之義務，上訴人自無因被上訴人遲延給付價
    金而受有損害之可言。另關於「麵包師」商品，因兩造就價
    格未合致而不成立買賣契約，已如前述，被上訴人亦無給付
    價金之義務，上訴人自無因被上訴人遲延給付價金而受有損
    害之可言。上訴人既未證明其有向荷蘭銀行貸款之情事，又
    未證明其有向銀行貸款墊付系爭貨款之必要，且被上訴人就
    已受領之商品拒絕支付貨款，與上訴人須辦理循環貸款而負
    擔較高利率之利息，亦不具有相當因果關係，揆諸前揭判例
    意旨，上訴人主張其因被上訴人拒不給付貨款，致其必須向
    訴外人荷蘭銀行先行貸款150,000元墊付應收款項，因而受
    有自93年7月1日至94年9月16日止之借款債務週年利率14 %
    之利息損失共25,375元云云，即屬無據，從而上訴人請求被
    上訴人賠償此部分之損害，為無理由。
七、被上訴人是否應給付上訴人因訴訟所生之費用89,688元？
    上訴人主張本件訴訟是因被上訴人拒付貨款所致，則上訴人
    因本件訴訟所衍生之費用89,688元，依民法第231條規定，
    應由被上訴人負擔云云，並提出購買票品證明單、統一發票
    、收據等件為證。惟查上訴人所提出之單據，其中桃園地方
    法院收據為上訴人繳納裁判費用之收據，此部分屬於訴訟費
    用，依民事訴訟法第七十八條規定，由敗訴之當事人負擔，
    並業經原判決依法裁判，上訴人不得再重覆請求；其餘上訴
    人所提出之單據，依上訴人所陳述，係上訴人寄發存證信函
    、申請戶籍謄本及公司變更事項登記卡、至法院開庭所支出
    之油料、房租、高速公路回數票等之費用，經核並非通常提
    起訴訟所必須支出之費用，而屬上訴人個人事由所生之費用
    ，與被上訴人拒付貨款並無相當因果關係，亦非屬因系爭買
    賣契約而生之債權，故無民法第231條規定適用之餘地，上
    訴人主張被上訴人應給付上訴人因訴訟所生之費用89,688元
    ，於法無據，應予駁回。
八、綜上所述，上訴人主張兩造就「麵包師」商品已成立買賣契
    約，被上訴人應給付貨款99,540元；又因被上訴人拒不給付
    貨款，致其須向訴外人荷蘭銀行先行貸款150,000元墊付應
    收款項，因而受有自93年7月1日至94年9月16日止之借款債
    務週年利率14 %之利息損失共25,375元，及因訴訟所衍生之
    費用89,688元，並無可採，從而上訴人依買賣契約及民法第
    231條第1項之規定，請求被上訴人於上訴人依約交付「麵包
    師」商品時，給付貨款99,540元；被上訴人並應賠償上訴人
    向銀行融資按年息14%計算利息之損失共25, 375元及因訴訟
    所生之費用89,688元，為無理由，不應准許。原審就前二項
    請求部分為上訴人敗訴之判決，並無違誤。上訴意旨指摘原
    判決此部分不當，求予廢棄改判，為無理由，應予駁回。
九、據上論結，本件上訴及追加之訴均為無理由，爰判決如主文
    。
中    華    民    國    95    年    5    月    16    日
                  民事第十二庭審判長法  官  張宗權
                                    法  官  陳忠行
                                    法  官  蕭艿菁
正本係照原本作成。
不得上訴。
中    華    民    國    95    年    5     月    16    日
                                    書記官  王秀雲


司法院資訊處製作；財團法人民間司法改革基金會備份。
